【裁判字號】    92,易,318
【裁判日期】    921223
【裁判案由】    偽造文書
【裁判全文】
臺灣板橋地方法院刑事判決                          九十二年度易字第三一八號
    公  訴  人  臺灣板橋地方法院檢察署檢察官
    被      告  己○○
右列被告因偽造文書案件，經檢察官提起公訴（九十一年度偵字第八六○四號），本
院判決如左：
    主  文
己○○無罪。
    理  由
一、公訴意旨略以：被告甲○○（另行判決）係靠行於戊○○（另為不起訴處分）所
    實際經營之楷昇、舜日、舜強、功祥交通公司等車行之計程車司機，被告己○○
    則為車行經理，因被告甲○○積欠車行車租無力支付，竟與被告己○○基於共同
    犯意聯絡，自民國八十九年五月間起至九十一年十二月間止，由被告甲○○預先
    簽立空白之計程車租借合約書，以便其他靠行司機因交通違規遭逕行舉發，而由
    監理機關通知車行代繳罰款時，被告己○○得以在該空白之計程車租借合約書上
    填寫違規車輛之車牌號碼後交給監理機關，以圖將該罰款移轉予被告甲○○，而
    以該移轉之罰款金額抵扣被告甲○○之車租，以此方式連續在附表所示之違規情
    況發生時為之，足以生損害於監理機關對罰單管理之正確性。嗣交通部公路總局
    臺北區監理所人員發現有異，而報警循線查獲。認被告己○○共同涉有刑法第二
    百十四條使公務員登載不實之罪嫌。
二、按犯罪事實應依證據認定之，無證據不得認定犯罪事實，又不能證明被告犯罪或
    其行為不罰者，應諭知無罪之判決，刑事訴訟法第一百五十四條第二項、第三百
    零一條第一項分別定有明文。次按認定不利於被告之事實，須依積極證據，茍積
    極之證據本身存有瑕疵而不足為不利於被告事實之認定，即應為有利於被告之認
    定，更不必有何有利之證據，而此用以證明犯罪事實之證據，猶須於通常一般人
    均不至於有所懷疑，堪予確信其已臻真實者，始得據以為有罪之認定，倘其證明
    尚未達到此一程度，而有合理性之懷疑存在，致使無從為有罪之確信時，即應為
    無罪之判決，此有最高法院八十二年度臺上字第一六三號判決、七十六年度臺上
    字第四九八六號、三十年度上字第八一六號等判例意旨可資參照。
三、本件公訴人認被告己○○涉有使公務員登載不實之罪嫌，係以被告己○○於警詢
    、偵查中之自白，以及同案被告甲○○於警詢中之自白、證人乙○○於警詢中之
    證詞等，作為主要論據。然被告堅詞否認上開犯行，辯稱伊於九十年五月始進入
    戊○○經營之九義交通公司，僅是單純計程車司機，並非車行經理，沒有負責處
    理將附表所示之罰單指定移轉給同案被告甲○○，但因為積欠戊○○債務，所以
    本件案發之後，戊○○要求伊頂罪，並承諾嗣後會給伊好處，伊因此於警詢、偵
    查中承認伊是車行經理並與被告甲○○共同犯下本件犯行等語。
四、經查：
  (一)同案被告甲○○於本院審理中供稱伊先前曾在戊○○經營之車行駕駛計程車，積
    欠戊○○債務，而嗣後改至雲飛交通有限公司開車，因為戊○○說伊欠他人情，
    所以答應戊○○將其他司機違規罰單移轉到伊身上，並承擔本件相關刑事責任（
    請見本院九十二年十月十七日準備程序筆錄第五頁）。證人嚴強於本院結證證稱
    證稱：戊○○有五家公司，分別是楷昇、舜日、舜強、九義、舜文五家公司，有
    一個經理叫陳民華，但是陳民華很少管事，上開計程車車行都是戊○○及他太太
    在管理的，司機違規罰單部分都是戊○○請會計小姐丙○○辦理的，但是會計小
    姐也是按照戊○○交代處理的，被告己○○不是車行的經理，他沒有進去過辦公
    室，也沒有處理過行政業務等語（請見本院九十二年二月十七日訊問筆錄第六頁
    、第七頁）。證人林文榮即舜日交通有限公司之受僱司機於本院結證證稱：伊於
    是十年前就在舜日車行開車的，做到去年才離開舜日車行的，當時老闆是戊○○
    ，經理是陳明華，被告己○○不是經理，計程車租借契約都是和老闆戊○○簽立
    的，靠行的錢則是會計收的，如果違規的話，罰單的錢交給車行，然後請車行幫
    忙繳罰單的錢，錢是交給老闆戊○○，而違規罰單指定駕駛人之手續都是老闆在
    處理的等語（請見本院九十二年七月二十八日訊問筆錄第四頁至第五頁）。證人
    丙○○於本院結證證稱：舜日、舜強、楷昇車行均是由戊○○經營，伊在戊○○
    經營之車行內負責煮飯、打掃或是老闆指示之工作，而車行事務均由戊○○自行
    處理，而被告己○○從未幫忙處理車行之行政事務，而司機如果有違規罰單，相
    關事務則是由戊○○之太太處理等語（請見本院九十二年八月二十七日審判筆錄
    第四頁）。是從同案被告甲○○之供述、證人嚴強、林文榮、丙○○之證詞，可
    得而知被告己○○並非戊○○經營之車行所聘僱之經理，該車行有關違規罰單之
    相關事宜包括繳納罰金、向監理機關指定駕駛人，均係戊○○與其配偶自行處理
    ，被告己○○從未經手，亦不知情，焉有與同案被告甲○○共謀，由甲○○先簽
    立空白之計程車租借合約書，以便其他靠行司機因交通違規遭逕行舉發，而由監
    理機關通知車行代繳罰款時，再由被告己○○在該空白之計程車租借合約書上填
    寫違規車輛之車牌號碼後交給監理機關，將該罰款移轉予被告甲○○，而使公務
    員登載不實資料於執掌之公文書之行為可言。而證人乙○○亦於本院審理中具結
    證稱：伊從八十八年開始在戊○○經營之舜日車行擔任計程車司機，伊到車行均
    是直接將錢繳給戊○○或戊○○之太太，並沒有將靠行之費用或違規罰單之罰金
    交被告己○○，於警察局之所以說被告己○○是經理，是戊○○跟伊講的，所以
    伊才這麼告訴警方等語（請見本院九十二年八月二十五日訊問筆錄第四頁）。是
    證人乙○○於警詢中指稱被告己○○是車行經理，伊將罰單所應繳之金額交給告
    己○○處理，完全係相信戊○○之說辭而表述，並非陳述其親見親聞之事實，職
    故證人乙○○於警詢中關於被告己○○之證詞部分自無可信。再者，被告己○○
    於八十九年十一月間與丁○○經營之泰平交通有限公司簽訂計程車租借契約書，
    駕駛６Ａ－３５１號計程車，直至九十年三月為止，有證人丁○○即泰平交通有
    限公司之實際負責人之證詞為憑（請見本院九十二年八月二十五日訊問筆錄第三
    頁），並有計程車租借合約書影本附卷足稽，而被告己○○於九十年六月始受僱
    於九義交通有限公司，擔任計程車駕駛（九十年八月份改駕駛車號２Ｂ－７７５
    號計程車，同年十一月份有改駕駛２Ｃ－０５８號計程車），此有交通部公路總
    局自行收納款項收據十一張、租借合約書影本一份可資佐憑。再查，附表所示之
    違規罰單移轉駕駛人予同案被告甲○○之時間，大多發生於八十九年間，惟被告
    己○○於九十年六月間始與戊○○經營之九義交通有限公司簽立計程車租借合約
    書，先前與戊○○等人並無干係，如何能於八十九年間將戊○○經營之舜日交通
    有限公司、舜強交通有公司、功祥交通有限公司之不實之計程車租借合約書、申
    請書交給監理機關，將違規罰款移轉予同案被告甲○○。綜上足見被告己○○辯
    稱其非楷昇、舜日、舜強、功祥等交通有限公司之車行經理，未參與將附表所示
    之違規罰單移轉與同案被告甲○○乙事等詞，堪予採信，其於警詢、偵查中之自
    白顯與事實不符，是公訴人所舉之證據不足以證明被告己○○確有使公務員登載
    不實之犯行，此外，又查無其他積極證據足認被告己○○確有公訴人所指之犯行
    ，揆諸首開法條規定及裁判先例意旨，本件核屬不能證明被告犯罪，即應為無罪
    之諭知，以昭審慎。
五、被告己○○於警詢、偵查中自白犯罪，而使真正行為人戊○○獲得檢察官不起訴
    處分確定一事，是否涉犯頂替人犯罪嫌；案外人戊○○雖經不起訴處分確定，惟
    是否有新事實、新證據而得否再行起訴訴追刑責，均應由臺灣板橋地方法院檢察
    署檢察官另行究辦，附此敘明。
據上論斷，應依刑事訴訟法第三百零一條第一項，判決如主文。
本案經檢察官程秀蘭到庭執行職務
中      華      民      國      九十二    年    十二    月    二十三    日
                                  臺灣板橋地方法院刑事第十四庭
                                          審判長法  官 趙義德
                                                法  官 張江澤
                                                法  官 絲鈺雲
右正本證明與原本無異。
如不服本判決，應於判決送達後十日內，向本院提出上訴狀。
                                                書記官  許清秋
中      華      民      國      九十二    年    十二    月    二十七    日


司法院資訊處製作；財團法人民間司法改革基金會備份。
